【裁判字號】    94,簡,1085
【裁判日期】    951130
【裁判案由】    娛樂稅
【裁判全文】
臺北高等行政法院判決
                                     94年度簡字第01085號
原      告  烏來觀光事業股份有限公司
代  表  人  甲○○
訴訟代理人  巫坤陽律師
被      告  台北縣政府稅捐稽徵處
代  表  人  乙○○處長）住同.
上列當事人間因娛樂稅事件，原告不服台北縣政府中華民國94年
11月9 日（卷號：00000000）訴願決定，提起行政訴訟。本院判
決如下：
    主  文
訴願決定及原處分關於補徵九十三年十二月娛樂稅金額超過新台
幣壹拾貳萬參仟貳佰陸拾伍元部分撤銷。
原告其餘之訴駁回。
訴訟費用各自負擔。
    事  實
壹、事實概要：
    緣原告經營之空中纜車業務，經交通部會商決議，該空中纜
    車為「機械遊樂設施」；又財政部於民國（下同）88年8 月
    27日台財稅第881939088 號函示表明該空中纜車，既經交通
    部認定屬機械遊樂設施，應依法課徵娛樂稅，被告遂按上開
    財政部函示，於88年9 月29日以88北縣稅新(二)字第23209 號
    函請原告自88年10月份起將空中纜車之營業收入自動報繳娛
    樂稅。原告不服，屢提申復，被告同意原告於申復期間暫緩
    課徵，俟確認後再予開徵，惟嗣後交通部並未改變空中纜車
    屬遊樂設施之核定，被告依原告營業稅申報資料開單補徵原
    告93年12月娛樂稅分別計新台幣（下同）131,357 元，原告
    不服，申經復查結果，未獲變更，提起訴願，經遭駁回，遂
    向本院提起行政訴訟。
貳、兩造聲明：
一、原告聲明：
    訴願、復查決定及原處分均撤銷。
二、被告聲明：
(一)訴願決定、原處分所補徵93年12月娛樂稅計123,265 元部分
    請予以維持，駁回原告之訴。
(二)被告溢徵93年12月娛樂稅8,092元部分請予以撤銷。
參、兩造之爭點及陳述：
一、兩造爭點：
(一)系爭空中纜車，是否僅屬交通工具而非遊樂設施？
(二)若係遊樂設施，其所課娛樂稅金額是否正確？
二、原告主張之理由：
(一)烏來空中纜車性質上屬交通工具：
１、原告所經營之空中纜車是屬對拉交走式旅客索道（兩岸車箱
    對開），限載客91人，係交通工具之一種，一般設置於高山
    之間、道路無法開闢或行走艱難之地區，純粹以輸送乘客與
    貨物為目的；此與一般遊樂園區內純以提供娛樂使用之循環
    式觀光纜車性質不同。烏來空中纜車為雲仙樂園對外唯一之
    交通工具，雲仙樂園規劃之初，因地處偏遠無法開闢道路，
    原告遂架設空中纜車跨越南勢溪載運人員及貨物，乘客除赴
    雲仙樂園之遊客外，尚有林班人員、工程人員以及登山者。
    該纜車全線長382 公尺，兩岸高低落差164 公尺，最大仰角
    36度，然運送時間僅需約3 分鐘。倘無該纜車，則勢必須開
    闢6 米以上之公路，因此纜車在該地區之價值已同時取代道
    路、汽車及停車停（纜車鋼索即為道路、車箱即為汽車、車
    箱停靠站即為停車場），具有高度之交通運輸經濟價值。
２、原告經營空中纜車之情形及性質，自53年營運以來並未有任
    何改變；原告所經營之烏來空中纜車於全國尚屬唯一，因此
    交通部尚未訂有空中纜車安全或管理之法規。而交通部於71
    年12月18日修正公布「風景特定區管理規則」後，為進一步
    管理風景區內各項設施及其安全，將原本屬於交通工具之空
    中纜車，在安全管理上將之歸類在機械遊樂設施中，進行管
    理（因前揭規則僅將風景特定區內之設施區分為機械、水域
    及陸域遊樂設施等3 種）。交通部為強化管理風景特定區內
    各項設施安全之努力，原告亦全力配合其安檢要求；不料卻
    被財政部引用以為課徵娛樂稅之依據，令人實難誠服。
３、92年4 月30日交通部修正發布「風景特定區管理規則」第1
    條規定：「本規則依觀光發展條例第66條第1 項規定訂定之
    。風景特定區之管理，依本規則之規定，本規則未規定者，
    依其他法令之規定辦理。」而觀光發展條例第66條第1 項亦
    規定：「風景特定區之評鑑、規劃建設作業、經營管理、經
    費及獎勵等事項之管理規則，由中央主管機關定之。」交通
    部將原告經營之纜車歸類於機械遊樂設施，是基於空中纜車
    安全或管理法規之缺乏，並著眼於纜車公共安全之考慮，而
    非認定原告經營之纜車是屬於機械遊樂設施。
(二)烏來空中纜車因地制宜為當地最經濟之交通工具，因所處地
    理位置之特殊性，具有下列優點：
１、政府無需開闢柏油路：
    雲仙樂園因所處地區偏遠，利用纜車運送兩地人員及貨物，
    實已同時取代道路，汽車及停車場之功能。倘無該纜車，依
    發展觀光條例第46條之規定，地方政府須興建對外聯絡道路
    。然由於雲仙樂園地理上之特殊性，興建聯外道路有其技術
    上之困難。利用纜車先天之優勢，即可免除興建聯外道路。
２、節省政府道路維修費用：
    即使克服道路興建之技術上困難，於通車之後仍須持續進行
    道路維修、美化等工程，其所需之費用金額龐大，實不符合
    經濟效益。
３、無需規劃停車場：
    道路興建完成後，進出園區之遊客勢必須開車，因此園區內
    依法必須規劃停車場。然環顧園區四周，均為林務局未開發
    之原始林，且地勢陡峭，無法開闢停車場。又停車場空間龐
    大，浪費國家土地資源，亦破壞山區生態環境。
４、節省運輸時間：
    由於纜車係直線運輸型態之交通工具，因此雖然兩岸直線距
    離382 公尺，高低落差達164 公尺，然運送時間僅需3 分鐘
    。倘若開闢道路，以山區道路必須沿山壁繞行且跨越南勢溪
    之情形，運輸時間當不止30分鐘。故利用纜車為交通工具，
    可節省大量之運輸時間。
５、維護生態環境發展：
    雲仙樂園及其週邊森林目前產權均屬林務局所有，由於未開
    闢觀光道路，且位於南勢溪之源頭，因此區內之林相，均保
    有原始林之特色。倘若捨纜車而改闢道路，勢必嚴重破壞當
    地之生態環境及水土保持，實屬不智。
(三)烏來空中纜車前經行政部門認定為交通工具：
１、台灣省觀光事業委員會（原屬前台灣省政府交通處）53年3
    月16日台觀設字第O481號通知中載明：「(五)纜車係交通事業
    ，交通處為主管機關，應向該處辦理申請營業許可。」。
２、台灣省政府交通處72年8 月17日72交觀字第39267 號函說明
    段2 謂：「查貴公司經營之烏來空中纜車，係為溝通南勢溪
    兩岸之主要工具，前奉交通部51年交路字第2849號令應依民
    營公用事業監督條例辦理，並以本處為地方監督機關，該部
    為最高監督機關，歷年來本處聘請有關學者專家，組成旅客
    索道技術審議小組，對該纜車實施技術審議與定期安全檢查
    ，且該纜車一次載客91人，純為溝通南勢溪兩岸之主要交通
    工具，應非娛樂設施。」。
３、台灣省稅務局72年9 月6 日72稅3 字第518O1 號函主旨段謂
    ：「貴轄烏來觀光事業股份有限公司之空中纜車，既經派員
    查明確屬交通工具，非屬娛樂設施，依法應免徵娛樂稅乙案
    ，准予備查。」。
４、台北縣稅捐稽徵處88年3 月8 日88北縣稅消字第371587號函
    說明段：「1 、該空中纜車除屬交通工具外是否兼具娛樂設
    施性質，並納入娛樂稅課徵範圍之疑義，88年元月22日奉賦
    稅署、鈞局（按係前台灣省稅務局）派員蒞縣指導，會勘後
    認定仍屬交通工具並不具娛樂性質．．．。2 、該空中纜車
    之營運情形自53年營運以來猶未改變，亦與本處72年9 月1
    日北縣稅3 字第93O53 號函查屬交通工具報請鈞局核備之情
    形相同，是仍認定為交通工具不具娛樂設施性質，依法僅課
    營業稅並免課娛樂稅．．．」。。
(四)原處分及訴願決定違反租稅法律原則：
１、憲法規定，依法納稅是國民應盡之義務，原告一向均依法自
    動報繳營業稅與娛樂稅。既要依法課稅，就必須「依法律規
    定」，不得由各級主管機關任意曲解添附、無限制擴張解釋
    ，否則即屬違憲違法。財稅機關必須本於憲法規定之租稅法
    律主義依法課稅，其解釋所謂「其他提供娛樂設施供人娛樂
    者。」之法規，亦應秉持相同租稅法律主義。被告就原告所
    經營之纜車課徵娛樂稅係依據娛樂稅法第2 條第1 項第6 款
    ：「撞球場、保齡球館、高爾夫球場及其他提供娛樂設施供
    人娛樂者。」
２、按法令之解釋，並非漫無標準，應有其一定之準則。本款所
    規定者有具體例示與抽象概括之規定，在法律解釋上概括條
    文之範圍應以例示條文為依據，不能包山包海，否則即屬違
    法。該款前段之例示規定所指：撞球場、保齡球館、高爾夫
    球場，均為與球類有關之娛樂項目，就後段之概括項目之解
    釋便應以「與球類有關之其他娛樂項目」為範圍。本案之纜
    車與球類有關之娛樂項目並無相關連性，被告援引該條款之
    規定及台北縣娛樂稅徵收細則（含徵收率表），課徵原告經
    營之空中纜車娛樂稅，違背法令解釋之法理，漫無範圍的擴
    張解釋，其據以作成之課徵娛樂稅之行政處分當屬違法。
３、被告援引財政部83年6 月15日台財稅第831596600 號函釋，
    將原告所經營之空中纜車視為「機動遊藝樂園」，並將「清
    潔維護費」部分亦納入本案計算娛樂稅之基準。然原告所經
    營之空中纜車是交通運輸工具，另原告經營之雲仙樂園是「
    生態主題園區」，園區中之遊樂設施僅是吸引消費者入園以
    藉機宣傳生態保護之重要性，並非是以機械遊樂設施為主題
    ，「一票到底」之「機動遊藝樂園」。因園區中之遊樂設施
    另外課徵有娛樂稅，故被告對於園區入園費之部分不另課徵
    娛樂稅。而財政部前揭函釋係「併同入園費課徵娛樂稅」，
    姑且不論該函釋有無違法違憲，既然就入園費部分，業經被
    告表示不另課徵娛樂稅，又何來「併同入園費課徵娛樂稅」
    ？被告將「清潔維護費」納入本案娛樂稅課徵之範圍，並無
    法律依據，任意攀附援引，更彰顯本案行政處分是屬違法之
    行政處分。
４、被告援引之財政部83年6 月15日台財稅第831596600 號函釋
    ，將「清潔維護費」納入娛樂稅課徵之範圍，是屬違法違憲
    之函釋。經遍查中華民國法律，也未看到「清潔維護費」應
    課徵娛樂稅之規定。難道僅憑財政部之函釋即可將「清潔維
    護費」納入娛樂稅課徵之範圍，而無需依法行政、依法課稅
    ？此函釋違背憲法規定人民依法納稅之規定，被告援引該函
    釋所作出之處分，自屬違法違憲之處分。
５、被告就應納娛樂稅部分：樂園清潔維護費及纜車來回費用，
    其課徵娛樂稅之金額計算方式竟不相同。有關樂園清潔維護
    費之應課徵娛樂稅之金額（全票：52元；半票：38元），並
    未先行將5%之營業稅及10% 之娛樂稅扣除，致使娛樂稅由原
    本應內含於票價之中，變成外加10% 之娛樂稅，應屬違誤。
    姑且不論本件應無需課徵娛樂稅，倘依照被告所提之稅額計
    算表，樂園清潔維護費課徵娛樂稅之金額應為：全票45元、
    半票33元。其計算式如下：
    全票80x0.65=52
        52÷（1 ＋10% ＋5%）= 45
    半票60x0.63=38
        38÷（1＋10% ＋5%）= 33
    入場票價中課徵娛樂稅之金額應為：全票109 元、半票71元
    ，其計算式如下：
    全票45＋64 =109
    半票33＋38 =71
(五)原處分及訴願決定違反行政程序法第158 條、娛樂稅法第6
    條、台北縣娛樂稅徵收細則第3 條：
１、按「法規命令，有下列情形之1 者，無效︰．．．3 、其訂
    定依法應經其他機關核准，而未經核准者。法規命令之1部
    分無效者，其他部分仍為有效。但除去該無效部分，法規命
    令顯失規範目的者，全部無效。」行政程序法第1 百5 十8
    條明文規定。又娛樂稅法第6 條規定：「直轄市及縣（市）
    政府得視地方實際情形，在前條規定稅率範圍內，分別規定
    娛樂稅徵收率，提經直轄市及縣（市）民意機關通過，報請
    或層轉財政部核備。」台北縣娛樂稅徵收細則第3 條規定：
    「本縣娛樂稅之徵收，由臺北縣政府擬訂徵收率表，提經議
    會通過後實施之。」
２、上開娛樂稅徵收細則係台北縣政府於89年8 月8 日重新訂定
    ，依娛樂稅法第6 條、台北縣娛樂稅徵收細則第3 條規定，
    台北縣政府擬訂之娛樂稅徵收率表，應提經議會通過。被告
    並未提出89年8 月8 日以後經台北縣議會通過娛樂稅徵收率
    表之證明文件，依行政程序法第158 條規定，該徵收率表應
    屬無效。
３、台北縣娛樂稅徵收率表雖曾於81年6 月提請台北縣議會議決
    通過，然上開台北縣娛樂稅徵收細則既然曾於89年重新訂定
    ，即應重新送交代表最新民意機關之議會議決。否則即剝奪
    台北縣議會對台北縣政府行使監督娛樂稅徵收之權力，違反
    法治國家權力分立之原則。
(六)原處分及訴願決定違反行政程序法第8條：
    次按行政程序法第8 條規定：「行政行為，應以誠實信用之
    方法為之，並應保護人民正當合理之信賴。」烏來空中纜車
    前已經行政部門認定為交通工具，此除有前述之相關令函外
    ：
１、交通部於89年4 月20日交路89字第OO4O38號函表示：「僅係
    針對該纜車之安全檢查及其經營管理制度予以釋示，並非提
    供財稅機關課稅標準之用。且查自民國74年迄今逾15年餘，
    財稅機關並無因該函釋而改變其課稅方式，並查88年1 月22
    日台北縣稅捐稽徵處業逕本於權責會同相關單位現場查勘認
    定不具娛樂性質。故本案財稅主管機關是否要對貴公司所經
    營之空中纜車課予娛樂稅問題，實非關本部權責，本部亦無
    重新釋示之需要。」。
２、本案早經台灣省觀光事業委員會、台灣省政府交通處、台灣
    省稅務局、被告等機關認定屬交通工具，被告擅自曲解交通
    部74年1 月3 日之函文意思並據以為課稅基礎，亦經交通部
    89年4 月20日明白解釋上開函文僅係針對纜車之安全檢查予
    以釋示，並非提供財稅機關課稅標準之用，足見被告認定課
    稅之理由顯有違法。
３、交通部觀光局於92年4 月間亦曾就「纜車為大眾運輸工具或
    機械遊樂設施之認定及其監督權屬問題」召集交通部路政司
    、法規委員會、運輸研究所、內政部營建署等單位開會討論
    ，結論為：「依經濟部標準檢驗局69年1 月28公布『中國國
    家標準』第5O85號『架空索道』第3 點規定，『空中纜車』
    係指『使用閉鎖車箱型搬運器載運旅客及貨物之索道設施』
    ，因此纜車應具有運輸工具之屬性。」此有內政部營建署92
    年6月20日函文可稽。
４、又依「經濟部水利署台北水源特定區管理局」93年7 月2 日
    水臺建字第09350034180 號函文所示：「2 、．．．關於烏
    來空中纜車既為主題樂園區外設置交通運輸工具，非屬建築
    法第7 條所稱之機械遊樂設施已然明確並無疑義，自不宜再
    依機械遊樂設施管理辦法辦理。．．．主題樂園區外所設置
    之空中纜車，衡酌其已非單純作觀光遊憩使用，而具交通運
    輸功能，爰陳請交通部考量另行研訂法令予以規範。3 、本
    案既經交通部觀光局召會研商結果至為明確，而烏來空中纜
    車乃位於雲仙樂園主題園區外，主要作用係做為接駁遊客進
    入園區內之主要交通運輸工具，．．．是該空中纜車既為主
    題樂園區外設置之交通運輸工具，非屬建築法所稱之機械遊
    樂設施已然明確並無疑義，本局自不宜依機械遊樂設施管理
    辦法規定辦理。4 、．．．臺北縣政府意見略以：因雲仙樂
    園並無道路可及，故纜車係做交通運具使用而非遊樂設施，
    且該府並未發給任何纜車使用執照，故纜車非屬建築法第7
    條所稱之機械遊樂設施，至為明確，建請依職權妥處。」。
５、交通部93年9 月10日交路字第0930052068-1號函檢附之行政
    院經濟建設委員會93年8 月23日都字第0930003817號函說明
    二(二)：「前項纜車設置、管理相關法規未研訂完成前，本案
    烏來空中纜車之安全檢查工作，請經濟部水利署台北水源特
    定區管理局暫參照機械遊樂設施管理辦法中有關安全檢查之
    規定賡續實施，以兼顧公共安全及業者權益．．．。」足見
    機械遊樂設施管理辦法，其目的僅為安全檢查之用，而非課
    徵娛樂稅之法源依據。既然在行政機關就纜車之性質尚未有
    確定共識前，被告及財政部即無理由逕行認定，片面改變以
    往行政機關之見解。
６、原處分及訴願決定未察上開行政機關之函文意旨，顯有違行
    政程序法第8 條規定之信賴保護原則。
(七)原處分及訴願決定違反平等原則：
１、前已提及之政府相關機關之函件證明：自53年營運以來至88
    年間，行政機關見解均認為原告所經營之空中纜車係屬交通
    工具而非娛樂設施，因此僅課營業稅並免課娛樂稅。如謂原
    告所經營之空中纜車屬於娛樂設施，相信全國所有的空中、
    海上及陸上交通工具都具有與空中纜車相同的「可觀賞自然
    風景」之「娛樂性」。比烏來空中纜車更具有「娛樂性」的
    烏來遊樂區之柴車、太平山碰碰車、阿里山登山觀光火車等
    等，也不見財政部責令地方財稅機關應對之課徵娛樂稅。難
    道政府機關經營之設施，即可免除娛樂稅之課徵，如此顯有
    違背憲法上之平等原則。
２、娛樂稅為「行為稅」，且稅率較高，付稅人有娛樂行為始課
    稅，沒有娛樂行為則不課稅，為娛樂稅法之立法精神原則。
    原告所經營雲仙樂園，並非所謂一票到底（一張門票，園區
    內各項遊樂設施不再收費，任消費者遊玩），消費者購買纜
    車票搭乘空中纜車係前往雲仙樂園休閒，原告僅係提供纜車
    供乘客搭乘前往，與一般遊客搭乘車輛或船舶前往遊樂場所
    相同，並非娛樂稅徵收之範圍。園區內之機械遊樂設施已另
    有徵收娛樂稅，何以針對纜車費及清潔維護費部分另行課徵
    娛樂稅？依被告之解釋，則消費者搭乘纜車進入雲仙樂園園
    區內「漫步休閒」也要課徵娛樂稅？既然沒有娛樂稅法規範
    之行為，自不能課予娛樂稅，原告亦無代徵之義務。
三、被告主張之理由：
(一)按「娛樂稅，就左列娛樂場所、娛樂設施或娛樂活動所收票
    價或收費額徵收之：．．．6 、撞球場、保齡球館、高爾夫
    球場及其他提供娛樂設施供人娛樂者。」「娛樂稅之納稅義
    務人，為出價娛樂之人。娛樂稅之代徵人，為娛樂場所、娛
    樂設施或娛樂活動之提供人或舉辦人。」為娛樂稅法第2 條
    第1 項第6 款及第3 條所明定。又台北縣娛樂稅徵收細則雖
    於89年8 月8 日公布，並追溯至同年7 月1 日施行，然其第
    3 條有關徵收率應提經議會通過之規定，與娛樂法第6 條規
    定並無不同，按娛樂稅法第6 條係於81年4 月6 日修正發布
    ，規定徵收率改由直轄市及縣（市）政府視地方實際情形，
    提經同級民意機關通過，報請財政部核備後實施，本案娛樂
    稅核課之稅率依據- 台北縣娛樂稅徵收率已於81年6 月提請
    台北縣議會第12屆第12次臨時會第3 次會議議決通過，並經
    報請財政部核備後，於同年7 月1 日施行。其後娛樂稅徵收
    率雖歷經數次修正，迄至92年3 月最近一次修正，本件「空
    中纜車」所應適用之娛樂稅稅率即「其他提供娛樂設施供人
    娛樂者課徵百分之十」，既經於81年6 月提經台北縣議會議
    決通過並報請財政部核備後實施，迄今均未有改變，被告依
    該稅率核定原告系爭娛樂稅，於法並無不合，自無如原告所
    主張需再重新提請議會審議娛樂稅徵收率之必要。
(二)查烏來空中纜車位於烏來風景特定區內，通往烏來雲仙樂園
    ，該樂園設置在烏來鄉南勢溪南、北兩岸山麓，並由原告架
    設空中纜車起點在北岸、終點在南岸樂園內，南北麓地理位
    置似若兩地，然遊客搭乘纜車時已將兩山麓連為一體，況遊
    客於北岸所購「空中纜車暨樂園入場券」，該票券價即內含
    「入園費」及「清潔維護費」，此觀原告入園售票口牌示「
    全票220 元、半票150 元，含纜車來回、雲仙入園券」及所
    售票券全票220 元（內含清潔維護費80元）、半票150 元（
    內含清潔維護費60元）甚明，原告對遊客進入南岸樂園既未
    另外收取門票，且原告並未單獨出售搭乘空中纜車之車票，
    自應認為購買入場券搭乘空中纜車之時，即已進入原告之娛
    樂服務範圍內，是纜車為遂行雲仙樂園而一併提供之娛樂機
    能，屬園內遊樂設施之一項，二者具有不可分性，此由「搭
    乘纜車過程中，可從不同角度、遠近欣賞烏來瀑布美景，感
    受水流湍急的臨場感」，為原告架設之電腦網頁、廣告宣傳
    折頁等廣告所敘明，足證原告充分利用空中纜車位移效果以
    作為招徠遊客之重要賣點，亦為其提供遊客娛樂之一環，是
    「雲仙樂園」與「空中纜車」之經營，應為合一之認定，屬
    娛樂稅法規定課徵娛樂稅之範圍。
(三)原告主張烏來空中纜車是屬對拉交走式旅客索道，純粹以輸
    送乘客與貨物為目的，與一般遊樂園區使用之循環式觀光纜
    車性質不同乙節，查交通部74年1 月3 日交路（73）字第28
    977 號函及88年7 月23日以交路88字第035975號函均認定烏
    來空中纜車即原告所經營之空中纜車屬「吊纜式機械遊樂設
    施」，且查風景特定區管理規則第2 條第1 款、第5 款亦明
    定：觀光遊樂設施指：1 、機械遊樂設施．．．5 、其他經
    主管機關核定之觀光遊樂設施。又烏來空中纜車為雲仙樂園
    對外唯一之交通工具，除此之外別無橋樑、公路可跨越南勢
    溪進入，為原告所自承，且園外均為森林、峻嶺，並不能轉
    赴他地，足見並無供一般人通行之功能，與研議中之台北市
    政府推動之北投纜車，據悉係由北投通往陽明山，而陽明山
    上除公園外，尚有甚多住戶，且交通四通八達具交通運輸功
    能者不同，二者不能相提並論。況園內除乙戶工作人員在此
    設籍外亦無其他住戶，遊客購券之目的顯為進入園區遊樂。
    再者，被告所屬新店分處所補徵之娛樂稅係根據原告所販售
    之票券計算而得，對於原告自陳不需購票即可進入園區之林
    班、台電、電信工程人員、學術研究人員、園內飯店住宿者
    等，被告就此亦無核課娛樂稅，足證原核定僅係對纜車作為
    娛樂設施之部份課稅。
(四)又目前空中纜車之主管機關交通部並未同意其所屬觀光局有
    關纜車具交通運輸功能之意見，且未變更其前所認為遊樂設
    施之見解，此見鈞院92年訴字第4705號等判決理由三(六)交通
    部93年8 月11日交路字第0930046650號函復鈞院之查詢略以
    「．．．二、內政部72年12月8 日發布『機械遊樂設施管理
    辦法』後，依該辦法第2 條規定『本辦法所稱之機械遊樂設
    施，指遊樂業所設置之左列設施：．．．三、吊纜式機械遊
    樂設施：指纜車．．．』烏來空中纜車符合上開規定。本部
    並於73年12月21日邀集內政部營建署等相關單位召開會議研
    商獲致結論認為烏來空中纜車應屬機械遊樂設施，．．．嗣
    後，本部曾多次函重申前開認定在案。至於有關課徵娛樂稅
    乙節，係由財稅主管機關本於職權認定。．．．」，而財稅
    主管機關財政部88年8 月27日台財稅第881939088 號函釋示
    「台北縣烏來觀光事業股份有限公司經營之烏來空中纜車，
    既經交通部認屬機械遊樂設施，自應依法課徵娛樂稅」之規
    定亦未變更，被告依該有效函釋課徵娛樂稅，並無違誤。
(五)本案根據原告娛樂稅自動報繳書所載，93年12月份使用票券
    為全票8,677 張、優待票52張、半票3,975 張（復查決定誤
    植為3,976 張），票價分別為全票220 元、優待票175 元、
    半票150 元，有關入場券票價內含項目有：纜車來回費用、
    保險費、入園費及樂園清潔維護費。按財政部83年6 月15日
    台財稅第831596600 號函釋規定：「主旨：機動遊藝樂園等
    娛樂場所向顧客收取入園費（門票）外，另以『清潔維護費
    』名義向顧客收取費用，准併同入園費（門票）課徵娛樂稅
    。說明：2 、主旨所釋應併課娛樂稅之『清潔維護費』，如
    娛樂場所包含應稅及免稅娛樂項目者，應按其應稅及免稅收
    費額，計算其應稅部分占全部收費之比例課徵娛樂稅。」本
    件經現場勘查原告售票口處之標示，並根據其所販售之空中
    纜車暨樂園入場券所載，其入場券票價實際內含樂園清潔維
    護費分別為全票80元、半票60元；再查原告所經營雲仙樂園
    中，應徵娛樂稅部分有7 個項目：合計應稅部分分別為全票
    440 元、半票410 元，另免徵娛樂稅部份有3 個項目，合計
    免稅金額230 元，依財政部上開函釋計算，其全票、半票應
    稅部分占全部收費之比例分別約為65% 、64% ，經計算後，
    樂園清潔維護費中，全票52元部分、半票38元部分應課徵娛
    樂稅。另有關入園費（全票65元，優待票、半票均為45元）
    部分，因園內遊藝設施已課徵娛樂稅，不再課徵娛樂稅，而
    保險費則非屬娛樂稅課徵範圍。是以，入場券票價扣除樂園
    清潔維護費、保險費、入園費後，所餘即為纜車來回費用所
    占金額，分別為全票74元、半票44元，經減除內含之娛樂稅
    、營業稅後，得全票64元、半票38元，應課徵娛樂稅。綜上
    ，本案應課徵娛樂稅之「應稅」樂園清潔維護費及纜車來回
    費用合計核算，應徵娛樂稅之全票為116 元、半票為76元；
    至於優待票部分，按原告當期申報資料纜車來回費用優待票
    價115 元，占全票票價140 元之82% ，計算後得優待票應為
    95元。被告乃依其當期所販售票數全票8, 677張、半票3,97
    5 張、優待票52張，按全票116 元、半票76元、優待票95元
    ，核計93年12月份樂園清潔維護費及纜車來回費用應補徵娛
    樂稅為131,357 元，原無不合。惟原告主張被告所核算之應
    納稅額，其中有關樂園清潔維護費部分，並未扣除內含之娛
    樂稅及營業稅，應屬有誤乙節，經重為審查，原核定就清潔
    維護費所核定每張票券應課稅金額52元、半票38元，漏未考
    量該項費用內含之娛樂稅及營業稅，核屬計算錯誤，應予變
    更為每張票券課徵之樂園清潔維護費為全票45元、半票33元
    ，則本案每張票券應課徵娛樂稅額即樂園清潔維護費及纜車
    來回費用合計分別為全票109 元、半票71元、優待票89元，
    從而本件復查及訴願決定原補徵93年12月娛樂稅131,357 元
    ，應變更為123,265 元，所溢徵之93年12月娛樂稅8,092 元
    部分請予以撤銷，其餘核定93年12月娛樂稅123,265 元部分
    仍請駁回原告之訴。
    理  由
甲、程序方面：
壹、本件被告代表人於訴訟繫屬中由莊錦順變更為乙○○，並已
    具狀聲明承受訴訟，合先明。
貳、本件訴訟標的之價額在新臺幣（下同）20萬元以下，依行政
    訴訟法第229 條第2 項、第1 項第2 款規定及司法院92年9
    月17日院台廳行一字第23681 號令，應適用簡易程序，本院
    並依同法第233 條第1 項規定，不經言詞辯論，逕行裁判。
乙、實體方面：
壹、按「娛樂稅，就左列娛樂場所、娛樂設施或娛樂活動所收票
    價或收費額徵收之：．．六、撞球場、保齡球館、高爾夫球
    場及其他提供娛樂設施供人娛樂者。」、「娛樂稅之納稅義
    務人，為出價娛樂之人。娛樂稅之代徵人，為娛樂場所、娛
    樂設施或娛樂活動之提供人或舉辦人。」為娛樂稅法第2 條
    第1 項第6 款及第3 條所明定。又娛樂稅法第6 條於81年4
    月6 日修正發布其徵收率，改由直轄市及縣（市）政府視地
    方實際情形，提經同級民意機關通過，報請財政部核備後實
    施，台北縣娛樂稅徵收率業於81年6 月提請台北縣議會第12
    屆第12次臨時會第3 次會議議決通過，並經報請財政部核備
    後，於同年7 月1 日施行，其後娛樂稅徵收率雖有數次修正
    ，迄至92年3 月最近一次修正，本案「空中纜車」所應適用
    之娛樂稅稅率即「其他提供娛樂設施供人娛樂者課徵百分之
    10」均未有改變，合先敘明。
貳、次按機械遊樂設施管理辦法第2 條第3 款規定，所謂吊纜式
    機械遊樂設施係指纜車、觀光纜車及其他以網索（鍊）懸吊
    運動之設施。又財政部83年6 月15日台財稅第8315966 00號
    函釋：「主旨：機動遊藝樂園等娛樂場所向顧客收取入園費
    （門票）外，另以『清潔維護費』名義向顧客收取費用，准
    併同入園費（門票）課徵娛樂稅。說明：二、主旨所釋應併
    課娛樂稅之『清潔維護費』，如娛樂場所包含應稅及免稅娛
    樂項目者，應按其應稅及免稅收費額，計算其應稅部分占全
    部收費之比例課徵娛樂稅。」該函釋意旨與法律規定並無違
    背，稅捐稽徵機關辦理予以適用，自無違誤。
參、系爭空中纜車，並非僅屬交通工具，而係遊樂設施：
    有關系爭空中纜車，是否僅屬交通工具之相關行政機關處理
    經過（以下所述函文附於本院卷及原處分卷）如下：
一、原告係自53年間開始營運，台灣省觀光事業委員會於53年3
    月16日以台觀設字第0481號通知中載明：「纜車係交通事業
    ，交通處為主管機關，應向該處辦理申請營業許可。」，台
    灣省政府交通處於72年8 月17日以72交觀字第39267 號函說
    明2 謂：「查貴公司經營之烏來空中纜車，係為溝通南勢溪
    兩岸之主要工具，前奉交通部51年交路字第2849號令應依民
    營公用事業監督條例辦理，並以本處為地方監督機關，‧‧
    ，且該纜車一次載客91人，純為溝通南勢溪兩岸之主要交通
    工具，應非娛樂設施。」，台灣省稅務局於72年9 月6 日以
    72稅3 字第51801 號函謂：「貴轄烏來觀光事業股份有限公
    司之空中纜車，既經派員查明確屬交通工具，非屬娛樂設施
    ，依法應免徵娛樂稅乙案，准予備查。」，台北縣稅捐稽徵
    處於88年3 月8 日以88北縣稅消字第371587號函謂：「二、
    該空中纜車之營運情形自53年營運以來猶未改變，亦與本處
    72年9 月1 日北縣稅3 字第93053 號函查屬交通工具報請鈞
    局核備之情形相同，是仍認定為交通工具不具娛樂設施性質
    ，依法僅課營業稅並免課娛樂稅，．．」，是原告所經營之
    空中纜車，自53營運迄88年3 月間，被告均未課徵娛樂稅。
二、交通部於74年1 月3 日以交路（73）字第28977 號函「主旨
    ：關於貴處函請釋示烏來空中纜車究係架空索道之運輸設備
    ，抑為機械遊樂設施乙案，經本部73年12月21日邀請貴處內
    政部營建署、台北縣政府及本部觀光局、參事室、路政司等
    有關單位開會研商，並獲致結論認為應屬機械遊樂設施，詳
    如附件會議紀錄，本案准照該項結論辦理，復請查照。」，
    會議紀錄：「研商『烏來空中纜車究為架空索道之運輸設施
    ，抑為機械遊樂設施』事宜會議紀錄．．五、會議結論：(1)
    烏來觀光事業股份有限公司纜車，位於烏來風景特定區內，
    通往雲仙樂園，依照『風景特定區管理規則』第2 條第1款
    、『觀光地區遊樂設施安全檢查辦法』第3 條第1 項第1款
    、第3 項及『機械遊樂設施管理辦法』第2 條規定，該纜車
    應屬吊纜式機械遊樂設施；其安全管理，應依『機械遊樂設
    施管理辦法』規定辦理；其經營管理則依『風景特定區管理
    規則』等有關規定辦理。．．」，財政部遂於88年8 月27
    日以台財稅第881939088 號函核示「台北縣烏來觀光事業股
    份有限公司經營之烏來空中纜車，既經交通部認屬機械遊樂
    設施，自應依法課徵娛樂稅，請查照。」等語，被告乃據以
    核定補徵娛樂稅。
三、交通部89年4 月20日交路89字第004038號函略以：「原告所
    經營之空中纜車課予娛樂稅問題，．．建議仍由財稅主管機
    關斟酌實際狀況，本於權責自行認定」。
四、交通部觀光局92年4 月16日觀民字第0920011672號函送會議
    記錄「玖、決議：一、目前主題樂園內所設置之空中纜車，
    主要功能為觀光遊憩使用，安全維護之檢查機制，依行政院
    核定. 「維護公共安全方案」、「觀光及遊樂地區經營管理
    與安全維護督導考核作業要點」等相關規定辦理。二、依經
    濟部標準檢驗局69年1 月28日公布「中國國家標準」第5085
    號「架空索道」第3 點規走，「空中纜車.. 」.. 係指「使
    用閉鎖車箱型搬運器載運旅客或旅客及貨物之索道設施. 」
    ，因此纜車應具有運輸工具之屬性。故未來於主題樂園區外
    所設置之空中纜車（如台北市政府推動之北投纜車），衡酌
    其已非單純作觀光遊憩使用，而具交通運輸功能爰陳請交通
    部考量另行研訂法令予以規範。」
五、經濟部水利署台北水源特定區管理局93年7 月2 日水臺建字
    第09350034180 號函示說明略以：「經內政部認定烏來空中
    纜車既為主題樂園區外設置交通運輸工具，非屬建築法第七
    條所稱之機械遊樂設施，自不宜再依機械遊樂設施管理辦法
    辦理。另有關纜車為大眾運輸工具或機械遊樂設施之認定及
    其監督權屬問題，業經交通部觀光局召會研商，依交通部觀
    光局92年4 月16日觀民字第0920011672號函送會議記錄玖、
    二業已明確載明『主題樂園區外所設置之空中纜車（如台北
    市政府推動之北投纜車）衡酌其以非單純作觀光遊憩使用，
    而具交通運輸功能』爰陳請交通部考量另行研定法令予以規
    範，該局（台北水源特定區管理局）於管轄期間並未發給任
    何纜車使用執照。」。
六、交通部93年8 月11日交路字第0930046650號函覆本院92 年
    度訴字第4705號娛樂稅事件略以「．．二、內政部72年12
    月8 日發布「機械遊樂設施管理辦法」後，關於烏來空中纜
    車設施定位及主管權責疑義乙案行政院核復情形．．請照本
    院經濟建設委員會協商結論辦理，本部刻遵示就纜車設置、
    管理相關法規研議中。檢附行政院經濟建設委員會協商結論
    ：．．本案於本（93）年8 月3 日邀集鈞院公共工程委員會
    、內政部交通部、經濟部等相關機關協商，獲致結論如次：
    （一）為配合未來高山纜車之設置與管理，請交通部於半年
    內研訂完成纜車設置管理相關法規，以維法制。（二）前項
    纜車設置管理相關法規未研訂完成前，本案烏來空中纜車之
    安全檢查工作，請經濟部水利署台北水源特定區管理局暫參
    照機械遊樂設施管理辦法中有關安全檢查之規定賡續實施，
    以兼顧公共安全及業者權益；俟交通部完成纜車設置管理相
    關法規研訂後，檢討納入據以妥善管理。」又交通部93 年9
    月10日交路字第0930052068－1 號函復前揭本院92年度訴字
    第4705號娛樂稅事件略以「．．關於烏來空中纜車設施定位
    及主管權責疑義乙案，行政院核復情形．．請照本院經濟建
    設委員會協商結論辦理，本部刻遵示就纜車設置、管理相關
    法規研議中。檢附行政院經濟建設委員會協商結論：．．本
    案於本（93）年8 月3 日邀集鈞院公共工程委員會、內政部
    交通部、經濟部等相關機關協商，獲致結論如次：（一）為
    配合未來高山纜車之設置與管理，請交通部於半年內研訂完
    成纜車設置管理相關法規，以維法制。（二）前項纜車設置
    管理相關法規未研訂完成前，本案烏來空中纜車之安全檢查
    工作，請經濟部水利署台北水源特定區管理局暫參照機械遊
    樂設施管理辦法中有關安全檢查之規定賡續實施，以兼顧公
    共安全及業者權益；俟交通部完成纜車設置管理相關法規研
    訂後，檢討納入據以妥善管理。」
肆、可知系爭烏來空中纜車究定位為運輸工具或係遊樂設施，主
    管機關交通部並未同意其所屬觀光局有關具交通運輸功能之
    意見，且未變更其前所認為遊樂設施之見解，相關機關經濟
    部、內政部及交通部就烏來空中纜車之定位，迄無結論，而
    財稅主管機關財政部亦未變更其參酌交通部意見後，於88年
    8 月27日以台財稅第881939088 號函核示原告經營之烏來空
    中纜車，應依法課徵娛樂稅之見解，被告依財政部有效之函
    示課徵娛樂稅，自屬有據。
伍、原告雖主張烏來空中纜車是屬對拉交走式旅客索道，純粹以
    輸送乘客與貨物為目的，為雲仙樂園對外唯一之交通工具，
    具有高度之交通運輸經濟價值，此與一般遊樂園區內純以提
    供娛樂使用之循環式觀光纜車性質不同；其經濟價值在於「
    運輸功能」而非觀光遊憩云云；惟查：
一、系爭空中纜車位於烏來風景特定區內，通往烏來雲仙樂園，
    該樂園設置在烏來鄉南勢溪南、北兩岸山麓，並由原告架設
    空中纜車起點在北岸、終點在南岸樂園內，南北麓地理位置
    雖在南勢溪兩岸，然遊客搭乘纜車時已將兩山麓連為一體，
    遊客所購「空中纜車暨樂園入場券」，該票券價即內含「入
    園費」及「清潔維護費」，此有卷內所附原告入園售票口牌
    示「全票220 元、半票150 元，含纜車來回、雲仙入園券」
    之照片及票券全票220 元（內含清潔維護費80元）、半票
    150 元（內含清潔維護費60元）之入場券可稽；原告對遊客
    進入雲仙樂園既未另外收取門票，原告亦未單獨出售搭乘空
    中纜車之車票，足認消費者購買入場券搭乘空中纜車之時，
    已進入原告之娛樂服務範圍內。再依原處分卷所附系爭烏來
    空中纜車及雲仙樂園電腦網頁、廣告宣傳，專門介紹系爭空
    中纜車「…搭乘纜車過程中，可從不同角度、遠近欣賞烏來
    瀑布美景，感受水流湍急的臨場感」；且有多張從不同角度
    所攝之空中纜車，空中纜車顯係原告招攬遊客之重要賣點，
    足見系爭空中纜車亦為原告經營雲仙樂園所一併提供之娛樂
    機能，二者具有不可分性；是被告就空中纜車部分，與雲仙
    樂園為合一認定，予以徵收娛樂稅，亦無不合。
二、烏來空中纜車為雲仙樂園對外唯一之交通工具，除此之外無
    橋樑、公路可跨越南勢溪進入，為原告所不爭，而雲仙樂園
    外均為森林、峻嶺，並不能轉赴他地，足見並無供一般人通
    行之功能，又園內除乙戶工作人員在此設籍外亦無其他住戶
    ，遊客購券之目的為進入園區遊樂，與研議中之台北市政府
    推動之北投纜車，據悉係由北投通往陽明山，而陽明山上除
    公園外，尚有甚多住戶，且交通四通八達具交通運輸功能者
    不同，二者不能相提並論。再者，被告所補徵之娛樂稅係根
    據原告所販售之票券計算而得，對於原告自陳不需購票即可
    進入園區之特殊性質工作人員如林班、台電、電信工程人員
    、學術研究人員，或予以免費優待之園內飯店住宿者等，被
    告就此並無核課娛樂稅；是被告亦僅單純對搭乘空中纜車前
    往享受娛樂設施者課稅，亦與交通工具係提供不特定人交通
    運輸功能者不同，原告主張烏來空中纜車之性質，純粹以輸
    送乘客與貨物為目的，純屬交通工具，非屬娛樂設施云云，
    尚無可採。
陸、原告雖主張空中纜車依其性質並非屬與球類有關之其他娛樂
    項目，自非屬娛樂稅法第2 條第1 項第6 款所謂之其他提供
    娛樂設施供人娛樂，原處分及訴願決定已違反租稅法律原則
    ；況比烏來空中纜車更具有「娛樂性」的烏來遊樂區之柴車
    、太平山碰碰車、阿里山登山觀光火車等，未見財政部責令
    地方財稅機關應對之課徵娛樂稅，原處分亦顯有違平等原則
    云云，惟按「娛樂稅，就左列娛樂場所、娛樂設施或娛樂活
    動所收票價或收費額徵收之：．．六、撞球場、保齡球館、
    高爾夫球場及其他提供娛樂設施供人娛樂者。」為上揭娛樂
    稅法第2 條第1 項第6 款所明定。該規定已明示娛樂稅之課
    徵範圍，除娛樂場所外，亦兼及娛樂設施或娛樂活動，是於
    解釋上揭規定第6 款所謂「其他提供娛樂設施供人娛樂」，
    應著重於該設施是否具有提供人娛樂之性質，而不應限縮於
    與球場有關娛樂項目，如此解釋，始符合娛樂稅法之立法意
    旨。依前揭所述，系爭空中纜車係原告招攬遊客之重要賣點
    ，為原告經營雲仙樂園所一併提供之娛樂機能，二者具有不
    可分性；並非純粹以輸送不特定人與貨物為目的，被告依照
    財政部88年8 月27日台財稅第881939088 號函釋意旨，認其
    屬娛樂稅法第2 條第1 項第6 款所謂之其他娛樂設施，依法
    課徵娛樂稅，尚無不合。再者，其他設施之性質與系爭烏來
    空中纜車，並非必然相同，尚難比附援引；況法理上並無不
    法之平等，苟其他娛樂設施，應依法課徵娛樂稅，而漏未課
    徵，亦屬稅捐稽徵機關行政怠慢或應否補徵稅捐之問題，尚
    難主張援引比照免徵，原告主張原處分違反租稅法律原則與
    平等原則云云，亦非可採。
柒、原告另主張烏來空中纜車前經行政部門認定為交通工具，並
    予免課娛樂稅在案，而今竟予課徵娛樂稅，顯與行政程序法
    第8 條之信賴保護原則有違云云，惟查被告依照財政部88年
    8 月27日台財稅第881939088 號函釋意旨，認系爭空中纜車
    屬娛樂稅法第2 條第1 項第6 款所謂之其他娛樂設施，依法
    課徵娛樂稅，原告不得以其他非中央主管機關之前函令否定
    上開交通部及財政部之見解。被告對原告在財政部88年8 月
    27日台財稅第881939088 號函釋作成前，因臺灣省稅務局72
    年9 月6 日72稅3 字第51801 號函，未對原告經營之系爭空
    中纜車課徵娛樂稅，是依稅捐稽徵法第1 條之1 規定，財政
    部88年8 月27日台財稅第881939088 號函釋應自其作成後適
    用（不能溯及適用），此已顧及原告之信賴，而本件係課徵
    92年10月及11月之娛樂稅，自應適用該函釋，與信賴保護原
    則無違。
捌、原告復主張臺北縣娛樂稅徵收率表雖曾於81年6 月提請臺北
    縣議會議決通過，然上開臺北縣娛樂稅徵收細則既曾於89年
    8 月8 日重新訂定，即應重新送交代表最新民意機關之議會
    議決，否則即剝奪臺北縣議會對臺北縣政府行使監督娛樂稅
    徵收之權力，違反法治國家權力分立之原則云云，惟查臺北
    縣娛樂稅徵收細則雖係於89年8 月8 日公布，並追溯至同年
    7 月1 日施行，然其第3 條有關徵收率應提經議會通過之規
    定，與娛樂稅法第6 條規定並無不同，按娛樂稅法第6 條係
    於81年4 月6 日修正發布，規定徵收率改由直轄市及縣（市
    ）政府視地方實際情形，提經同級民意機關通過，報請財政
    部核備後實施，本件娛樂稅核課之稅率依據「臺北縣娛樂稅
    徵收率」，已於81年6 月提請臺北縣議會第12屆第12次臨時
    會第3 次會議議決通過，並經報請財政部核備後，於同年7
    月1 日施行。其後娛樂稅徵收率雖歷經數次修正，迄至92
    年3 月最近一次修正，本案「空中纜車」所應適用之娛樂稅
    稅率即「其他提供娛樂設施供人娛樂者課徵10 %」，既經於
    81年6 月提經臺北縣議會議決通過並報請財政部核備後實施
    ，迄今均未有改變各情，有台北縣娛樂稅徵收率表、台北縣
    政府81年6 月25日81北府稅消字第200552之1 號函、89年8
    月24日89北府稅消字第31 9967 號函、財政部89年9 月4 日
    89台財稅第08904562 51 號函、台北縣議會81年6 月18日北
    12會恩議乙字第11674 號函、84年5 月3 日北13會恩議乙字
    第7544號函等附本院卷可稽；是被告機關依該稅率核定原告
    系爭娛樂稅，於法並無不合，自無原告所主張需再重新提請
    議會審議娛樂稅徵收率之必要。
玖、末查遊客所購「空中纜車暨樂園入場券」，該票券價即內含
    「入園費」及「清潔維護費」，原告對遊客進入雲仙樂園亦
    未另外收取門票，且並未單獨出售搭乘空中纜車之車票；亦
    有「空中纜車暨樂園入場券」附原處分卷可稽；又被告機關
    根據原告娛樂稅自動報繳書所載，93年12月份使用票券為全
    票8,677 張、優待票52張、半票3,975 張（復查決定誤植為
    3,976 張），票價分別為全票220 元、優待票175 元、半票
    150 元，有關入場券票價內含項目有：纜車來回費用、保險
    費、入園費及樂園清潔維護費。按財政部83年6 月15日台財
    稅第831596600 號函釋規定：「主旨：機動遊藝樂園等娛樂
    場所向顧客收取入園費（門票）外，另以『清潔維護費』名
    義向顧客收取費用，准併同入園費（門票）課徵娛樂稅。說
    明：2 、主旨所釋應併課娛樂稅之『清潔維護費』，如娛樂
    場所包含應稅及免稅娛樂項目者，應按其應稅及免稅收費額
    ，計算其應稅部分占全部收費之比例課徵娛樂稅。」本件經
    現場勘查原告售票口處之標示，並根據其所販售之空中纜車
    暨樂園入場券所載，其入場券票價實際內含樂園清潔維護費
    分別為全票80元、半票60元；再查原告所經營雲仙樂園中，
    應徵娛樂稅部分有7 個項目：合計應稅部分分別為全票440
    元、半票410 元，另免徵娛樂稅部份有3 個項目，合計免稅
    金額230 元，依財政部上開函釋計算，其全票、半票應稅部
    分占全部收費之比例分別約為65% 、64% ，經計算後，樂園
    清潔維護費中，全票52元部分、半票38元部分應課徵娛樂稅
    。另有關入園費（全票65元，優待票、半票均為45元）部分
    ，因園內遊藝設施已課徵娛樂稅，不再課徵娛樂稅，而保險
    費則非屬娛樂稅課徵範圍。是以，入場券票價扣除樂園清潔
    維護費、保險費、入園費後，所餘即為纜車來回費用所占金
    額，分別為全票74元、半票44元，經減除內含之娛樂稅、營
    業稅後，得全票64元、半票38元，應課徵娛樂稅。綜上，本
    案應課徵娛樂稅之樂園清潔維護費及纜車來回費用合計核算
    ，應徵娛樂稅之全票為116 元、半票為76元；至於優待票部
    分，按原告當期申報資料纜車來回費用優待票價115 元，占
    全票票價140 元之82% ，計算後得優待票應為95元。被告乃
    依其當期所販售票數全票8, 677張、半票3,97 5張、優待票
    52張，按全票116 元、半票76元、優待票95元，核計93年12
    月份樂園清潔維護費及纜車來回費用應補徵娛樂稅為123 ，
    265 元，經核並無違誤，訴願決定就該部份予以維持，亦無
    不合，原告就此部分起訴意旨為無理由，應予駁回。至於就
    樂園清潔維護費，因漏未扣除內含之娛樂稅與營業稅，致93
    年12月溢徵之娛樂稅8,092 元部分，尚有未洽，此亦經被告
    以書狀自認確屬溢徵無訛，自應將訴願決定及原處分關於該
    溢徵部份予以撤銷，以資適法。
拾、兩造其餘攻擊防禦方法均與本件判決結果不生影響，故不逐
    一論述，併此敘明。
據上論結，本件原告之訴為部分有理由，部分無理由，爰依行政
訴訟法第236 條、第195 第1 項後段、第104 條，民事訴訟法第
79條，判決如主文。
中    華    民    國    95    年    11    月    30    日
                   第二庭      法  官   畢乃俊
上為正本係照原本作成。
本件以訴訟事件所涉及之法律見解具有原則性者為限，始得於本
判決送達後20日內向本院提出上訴狀並表明上訴理由，如已於本
判決宣示後送達前提起上訴者，應於判決送達後20日內補具上訴
理由（均按他造人數附繕本），且經最高行政法院許可後方得上
訴。
中    華    民    國    95    年    11    月    30    日
                               書記官   簡信滇


司法院資訊處製作；財團法人民間司法改革基金會備份。
